【裁判字號】    98,聲,158
【裁判日期】    980318
【裁判案由】    聲請迴避
【裁判全文】
臺灣臺南地方法院民事裁定               98年度聲字第158號
聲  請  人  現查新聞國際電子多媒體有限公司
法定代理人  甲○○
上列聲請人對於本院97年度簡調字第193號侵權行為損害賠償事
件，聲請法官迴避，本院裁定如下：
    主  文
聲請駁回。
聲請程序費用由聲請人負擔。
    理  由
一、本件聲請意旨略以：鈞院97年新簡調字第193號侵權行為損
    害賠償事件審理中，(1)違反民事訴訟法第249條第1項第5款
    規定，未通知補正，法官裁定禁止代理，同時違反民事訴訟
    法第68條之規定。(2)又對案情內容實情不了解，訊問品質不
    佳，時間不足，認對伊審查不信任，迴避法官是否會遭到法
    官對當事人報復心態？事先釋明，足認法官執行職務有偏頗
    之虞。(3)聲請人於98年1月4日始知悉上情，爰依民事訴訟法
    第33條第1項第2款規定，聲請該承審法官何清池迴避等語。
二、按民事訴訟法第33條第1項第2款規定法官有應自行迴避而不
    自行迴避以外之情形，足認其執行職務有偏頗之虞，據而聲
    請法官迴避者，應以法官對於訴訟標的有特別利害關係，或
    與當事人之一造有密切之交誼或嫌怨，或基於其他情形客觀
    上足疑其為不公平之審判者為其原因事實，若僅憑當事人之
    主觀臆測，或不滿法官進行訴訟遲緩，或認法官就其聲明之
    證據不為調查、鑑定或指揮訴訟欠當，則不得謂其有偏頗之
    虞（最高法院22年抗字第2346號、27年抗字第304號、29年
    抗字第56號、69年台抗字第457號判例意旨可供參照）。且
    此種迴避原因，依同法第34條第2項、第284條之規定，應提
    出能即時調查之證據以釋明之。
三、經查：
(一)、按本件聲請人（即原告）起訴時之起訴狀上已明載「陳力獅
    」為代理人（見本院新市簡易庭蓋民國（下同）97年8月18
    日收狀章之原告97年8月16日之民事起訴狀），經原法院通
    知於97年9月24日進行之第一次調解期日，業經合法通知聲
    請人及代理人到庭（該期日之通知書由聲請人之法定代理人
    甲○○本人於97年8月28日親收），聲請人本人及代理人陳
    力獅均未具狀表明有何正當理由而未到庭，經通知改第二次
    期日為97年10月15日（該期日之通知書亦由聲請人之法定代
    理人甲○○本人於97年9月26日親收），雖代理人陳力獅到
    庭，但仍未補委任狀，則陳力獅代理資格之有無仍屬未確定
    ，業據本院調閱上開卷審核無誤，按民事訴訟法第69條第1
    項前段規定「訴訟代理人，應於最初為訴訟行為時，提出委
    任書」，原審亦於97年12月24日之期日，訊問聲請人聲請傳
    喚之證人蕭雲騰時，（法官問：陳力獅與你姊姊是什麼關係
    ？證人蕭雲騰答：）沒有關係，是朋友關係（見同日筆錄）
    ，嗣經原審法官於97年12月25日下裁定禁止代理人陳力獅代
    理，聲請人雖於98年1月6日提出委任狀，然該委任狀係致臺
    灣士林地方法院民事庭，是聲請人始終未提出合法之委任狀
    ，自可認定。
(二)、又民事訴訟法第68條規定「訴訟代理人應委任律師為之。但
    經審判長許可者，亦得委任非律師為訴訟代理人。前項之許
    可，審判長得隨時以裁定撤銷之，並應送達於為訴訟委任之
    人。非律師為訴訟代理人之許可準則，由司法院定之。」，
    按本件聲請人之訴訟代理人陳力獅並未具律師資格，則依上
    開條文第3項所訂之許可準則第2條規定「下列之人，審判長
    【得】許可其為訴訟代理人：．．．．」，可知具體訴訟案
    件由非律師擔任訴訟代理人，亦應經審判長之許可，是許可
    與否自屬審判長之權限，無違反民事訴訟法第68條第3項之
    規定，應可認定。又代理人陳力獅既未經原審判長之許可，
    自無違反民事訴訟法第249條第1項第5款補正之問題。聲請
    人所據上開事由，自屬不當。
(三)、又依前開最高法院22年抗字第2346號、27年抗字第304號、
    29年抗字第56號、69年台抗字第457號判例所示，聲請人雖
    提出原法官對案情內容實情不了解，訊問品質不佳，時間不
    足，認對伊審查不信任，迴避法官是否會遭到法官對當事人
    報復心態等語，足認原法官執行職務有偏頗之虞。惟按：聲
    請人既不於第一次期日到庭，代理人又始終未提出合法之委
    任狀，原審法官行使審判長權限，自屬正當適用法律之程序
    行為。另聲請人又無具體事實足以認定法官對於訴訟標的有
    特別利害關係，或與當事人之一造有密切之交誼或嫌怨，或
    有其他情形客觀上足疑其為不公平之審判，是聲請人僅稱迴
    避法官是否會遭到法官對當事人報復心態及其對案情內容實
    情不了解，訊問品質不佳，時間不足，均屬當事人之主觀臆
    測，自不符迴避之要件，聲請人主張承審法官於執行職務有
    偏頗之虞之情形，顯不該當。其聲請承審法官迴避，不能准
    許，應駁回之。
四、依民事訴訟法第95條、第78條，裁定如主文。
中    華    民    國    98    年     3    月    18    日
                  民事第一庭  審判長法  官  楊清安
                                    法  官  王獻楠
                                    法  官  曾鴻銘
以上正本證明與原本無異。
如不服本裁定應於送達後10日內向本院提出抗告狀，並繳納抗告
費新臺幣1,000元。
中    華    民    國    98    年     3    月    18    日
                                    書記官  盧昱蓁


司法院資訊處製作；財團法人民間司法改革基金會備份。
